臺灣板橋地方法院刑事判決　　　　　　 100年度訴字第2546號
公　訴　人　臺灣板橋地方法院檢察署檢察官
被　　　告　李坤河
上列被告因偽造文書案件，經檢察官提起公訴（100 年度偵字第
25471 號），嗣因被告就被訴事實為有罪之陳述，本院告知被告
簡式審判程序之旨，並聽取當事人之意見後，裁定改由受命法官
獨任依簡式審判程序進行，判決如下：
    主  文
李坤河行使偽造私文書，足以生損害於公眾及他人，處有期徒刑
參月，如易科罰金，以新臺幣壹仟元折算壹日，如附表所示偽造
之「李建雄」署押共計拾柒枚均沒收。
    事  實
一、李坤河於民國98年12月30日夜間10時許，在臺北縣中和市（
    現改制為新北市中和區，下同）中正路855 號前，因涉犯施
    用第二級毒品之犯行為警查獲後（所涉犯施用第二級毒品犯
    行部分，業經本院以99年度毒聲更字第10號裁定送觀察、勒
    戒確定，再經本院以100 年度毒聲字第747 號裁定令入戒治
    處所施以強制戒治確定），為求掩飾身分以規避刑責，竟基
    於偽造署押及行使偽造私文書之犯意，於警察機關調查時，
    冒用其兄「李建雄」之名義應訊，並接續在如附表所示之文
    件上接續偽造「李建雄」之署押共計17枚（含簽名5 枚、指
    印12枚，詳細簽名及指印枚數如附表所示），足以生損害於
    李建雄本人及警察機關對於犯罪調查之正確性。嗣因李建雄
    接獲本院99年度毒聲字第565 號刑事裁定，發覺遭他人冒名
    並提起抗告，經臺灣高等法院將李坤河所蓋印之上開指紋送
    請內政部警政署刑事警察局鑑定，確認結果與李坤河指紋卡
    相符，始悉上情。
二、案經臺灣板橋地方法院檢察署檢察官自行簽分偵查起訴。
    理  由
壹、程序方面：
    本案被告李坤河所犯係死刑、無期徒刑、最輕本刑為3 年以
    上有期徒刑以外之罪，其於準備程序中就被訴事實為有罪之
    陳述，經法官告知簡式審判程序之旨，並聽取公訴人及被告
    之意見後，本院認無不得或不宜改依簡式審判程序進行之處
    ，爰依刑事訴訟法第273 條之1 第1 項、第284 條之1 規定
    ，裁定本案由受命法官獨任進行簡式審判程序，合先敘明。
貳、實體方面：
一、前揭犯罪事實，業據被告於本院準備程序及審理中均供承不
    諱，且經臺灣高等法院將前揭時、地為警逮捕時自稱「李建
    雄」之人之指紋送驗，結果確與被告之檔存指紋相符乙節，
    有內政部警政署刑事警察局99年6 月25日刑紋字第09900819
    47號鑑定書1 份在卷可憑【見臺灣板橋地方法院檢察署99年
    度毒偵字第2946號卷（下稱偵字卷）第35頁正、背面】，並
    有如附表所示、被告於其上偽造簽名及捺印之文件附卷可佐
    （見上開偵字卷第2 至6 頁）。被告之自白既有上開證據足
    資補強，應堪信為真實。據此，本案事證明確，被告犯行堪
    以認定。
二、論罪科刑部分：
（一）按刑法上之偽造署押罪，係指單純偽造簽名、畫押而言，
      若在制式之書類上偽造他人簽名，已為一定意思表示，具
      有申請書或收據等類性質者，則係犯偽造文書罪（最高法
      院80年度臺非字第277 號、85年度臺非字第146 號判決意
      旨參照）。是以在文件或物品上偽造他人之署押，究係構
      成偽造文書或偽造署押，應從文件或物品於簽署後所整體
      表彰之意涵觀之，倘簽署後之文件或物品足以彰顯簽署人
      欲對外表示一定之意思時，即屬偽造文書，惟若簽署人簽
      署之原意僅在被動收受他人之意思，並無主動表達一定之
      意思者，則屬偽造署押。經查：
      1.被告於附表編號1 、3 所示之權利告知通知書、第1 次
        調查筆錄上冒用「李建雄」之名義簽名及按捺指印，其
        僅係處於受告知人、受詢問人之地位，尚不能表示其有
        製作何種文書之意思及曾為何項之意思表示，故其此部
        分所為，應僅成立刑法第217 條第1 項之偽造署押罪（
        最高法院91年度臺非字第294 號、第295 號判決意旨參
        照）。
      2.至被告於如附表編號2 所示之採尿同意書之「同意人確
        實瞭解上述告知內容並出於自願同意」欄處填載「李建
        雄」之署名及按捺指印各1 枚，由形式上觀察，其內容
        足以表彰係李建雄本人所立具而表示被告經臺北縣政府
        警察局（現改制為新北市政府警察局，下同）中和第二
        分局員山派出所執行人員依規定出示證件，並告知勘查
        採證之必要、範圍及標的後，同意執行勘察採證之證明
        ，當屬刑法第210 條所指之私文書甚明，其繼而持以交
        付給承辦警員而行使之，足以生損害於李建雄本人及偵
        查犯罪機關對於文書製作與犯罪追訴之正確性，核其此
        部分所為，係犯刑法第216 條、第210 條之行使偽造私
        文書罪。
      3.又被告於前揭時、地為警查獲後，為圖掩飾其真實身分
        ，規避檢警查緝，始先後密接偽造如附表各編號所示之
        「李建雄」署名及指印（包括如附表編號2 所示偽造私
        文書犯行中之偽造署押部分），且犯罪構成要件相同，
        顯係基於偽造署押之單一犯意所為之數個動作，為接續
        犯，應僅論以一罪。再者，被告偽造「李建雄」署名及
        指印之行為係偽造私文書之部分行為，不另論罪；而其
        偽造私文書後復持以行使，偽造私文書之低度行為應為
        行使之高度行為所吸收，亦不另論罪。
（二）爰審酌被告於前揭施用第二級毒品案件遭警查獲後，竟為
      求逃避查緝，即率爾冒用其兄李建雄之名義應訊，並偽造
      李建雄之署名、指印，其所為除將可能使李建雄本人蒙受
      不白之冤外，更使偵查機關追訴對象錯誤，浪費司法資源
      ，進而危及司法之公正性及正確性，自應受有相當程度之
      刑事非難；惟另考量被告於犯後已能坦承犯行，兼衡被告
      之犯罪動機、目的、手法、智識程度（學歷為國中畢業）
      等一切情狀，酌情量處如主文所示之刑，並諭知易科罰金
      之折算標準，以資懲儆。
（三）又被告所偽造之前揭採尿同意書1 紙，業已因行使而成為
      臺北縣政府警察局中和第二分局歸檔存查之文件，自非被
      告所有，當無從併予宣告沒收；惟如附表所示各該文件上
      之「李建雄」署名、指印，既均係被告所偽造之署押，爰
      依刑法第219 條規定，均併予宣告沒收之。
據上論斷，應依刑事訴訟法第273 條之1 第1 項、第284 條之1
、第299 條第1 項前段，刑法第216 條、第210 條、第217 條第
1 項、第41條第1 項前段、第219 條，判決如主文。
本案經檢察官郭峻豪到庭執行職務。
中    華    民    國   100    年    12    月    22    日
              刑事第十五庭  法  官  毛彥程
上列正本證明與原本無異。
如不服本判決，應於判決送達後10日內敘明上訴理由，向本院提
出上訴狀( 應附繕本) ，上訴於臺灣高等法院。其未敘述上訴理
由者，應於上訴期間屆滿後20日內向本院補提理由書「切勿逕送
上級法院」。
                            書記官  翁淑婷
中    華    民    國   100    年    12    月    26    日
附錄本案論罪科刑法條全文：
中華民國刑法第216條
行使第二百十條至第二百十五條之文書者，依偽造、變造文書或
登載不實事項或使登載不實事項之規定處斷。
中華民國刑法第210條
偽造、變造私文書，足以生損害於公眾或他人者，處五年以下有
期徒刑。
中華民國刑法第217條第1項
偽造印章、印文或署押，足以生損害於公眾或他人者，處三年以
下有期徒刑。
附表：
 ┌──┬──────┬──────┬─────────┬──────┐
 │編號│ 日期及時間 │   地  點   │     文書名稱     │  偽造內容  │
 ├──┼──────┼──────┼─────────┼──────┤
 │ 1  │98年12月30日│臺北縣中和市│權利告知通知書1 紙│「李建雄」之│
 │    │夜間10時10分│員山路235 巷│（見上開偵字卷第5 │簽名1 枚、捺│
 │    │許          │1 號「臺北縣│頁）              │印1 枚      │
 │    │            │政府警察局中│                  │            │
 │    │            │和第二分局員│                  │            │
 │    │            │山派出所」  │                  │            │
 ├──┼──────┼──────┼─────────┼──────┤
 │ 2  │98年12月31日│同上        │採尿同意書1 紙    │「李建雄」之│
 │    │凌晨0 時許  │            │（見上開偵字卷第6 │簽名1 枚、捺│
 │    │            │            │頁）              │印1 枚      │
 ├──┼──────┼──────┼─────────┼──────┤
 │ 3  │98年12月31日│同上        │第1 次調查筆錄1 份│「李建雄」之│
 │    │凌晨0 時25分│            │（見上開偵字卷第2 │簽名3 枚、捺│
 │    │許起至0 時33│            │至4 頁）          │印10枚      │
 │    │分許        │            │                  │            │
 └──┴──────┴──────┴─────────┴──────┘